臺灣高等法院交通事件裁定　　　　　　100年度交抗字第765號
抗　告　人
即受處分人　劉博文
上列抗告人即受處分人因違反道路交通管理處罰條例案件，不服
臺灣板橋地方法院，中華民國100年6月20日所為裁定（100年度
交聲更字第3號），提起抗告，本院裁定如下：
    主  文
抗告駁回。
    理  由
一、原處分機關即交通部公路總局臺北區監理所裁決處分（北監
    自裁字第裁40-KAK077879號）意旨略以：本件異議人即受處
    分人劉博文（下稱受處分人）於民國99年9月11日15時10分
    許，駕駛車牌號碼DG-3410號自用小客車，行經雲林縣145線
    虎尾段，因「汽車行駛於快速公路，汽車駕駛人未繫安全帶
    」、「駕駛執照吊扣期間駕駛小型車」之違規行為，為雲林
    縣警察局交通警察隊員警當場製單舉發，嗣原處分機關乃於
    99年9月21日以北監自裁字第裁40-KAK077879號裁決書，依
    道路交通管理處罰條例第31條第1項、第21條第1項第5款、
    第4項後段、第67條第3項（裁決書漏載第21條第4項後段、
    第67條第3項）之規定，裁處受處分人罰鍰新臺幣（下同）
    10,500元，吊銷駕駛執照，1年內不得考領駕駛執照等語。
二、受處分人劉博文不服原處分聲明異議意旨則以：伊於98年間
    因酒後駕駛小型車違規，而遭監理機關處分吊扣駕駛執照1
    年，嗣於上開駕駛執照吊扣期間即99年9月11日，為處理南
    部家中之急事，忘記駕駛執照尚在吊扣期間，仍駕駛小型車
    回南部，途中因本件違規而為警開單舉發。嗣原處分機關裁
    處吊銷伊之各級駕駛執照，惟伊之小型車及大貨車駕駛執照
    係分次考取，且伊本次係駕駛小型車違規，理應吊銷（聲明
    異議狀誤載為吊扣）伊之小型車駕駛執照，而非連同大貨車
    駕駛執照一起吊銷，因該駕駛執照攸關伊家中生計，爰聲明
    異議，請求撤銷原處分，改以較輕之處分云云。
三、原法院經調查後，認受處分人本件違規事實明確，其確有「
    汽車行駛於快速公路，汽車駕駛人未繫安全帶」、「駕駛執
    照吊扣期間駕駛小型車」之違規行為，原處分機關依道路交
    通管理處罰條例第31條第1項、第21條第1項第5款、第4項後
    段、第67條第3項（裁決書漏載第21條第4項後段、第67條第
    3項）之規定，裁處受處分人罰鍰10,500元，吊銷駕駛執照
    ，1年內不得考領駕駛執照，核無違誤，本件異議為無理由
    ，應予駁回。
四、受處分人不服原法院裁定提起抗告，抗告意旨陳稱：其對本
    案交通違規之行為，甚感抱歉，已深切悔悟，日後一定謹記
    本次之教訓，不敢再犯，適逢道路交通管理處罰條例第68條
    經修正，請給予其一次重新機會，因其持有大貨車駕駛執照
    ，賴此維生，本次乃因下班後酒後駕駛小客車違規，是否可
    給予記點留校察看之機會云云。
五、本院查：
  (一)按行車前，駕駛人及前座乘客均應繫妥安全帶；又汽車行駛
    於道路上，其汽車駕駛人或前座乘客未繫安全帶者，處駕駛
    人1,500元罰緩；其實施及宣導辦法，由交通部定之，道路
    交通安全規則第89條第1項第5款及道路交通管理處罰條例第
    31條第1項分別定有明文。再按汽車駕駛人，駕駛執照吊扣
    期間駕駛小型車或機器腳踏車，處6,000元以上12,000元以
    下罰鍰，並當場禁止其駕駛及吊銷其駕駛執照，且1年內不
    得考領駕駛執照，道路交通管理處罰條例第21條第1項第5款
    、第4項後段、第67條第3項亦分別有明定。
  (二)受處分人於上開時、地，駕駛車牌號碼DG-3410號自用小客
    車未依規定繫安全帶乙節，為其所不爭執，且受處分人原領
    有大貨車普通駕駛執照，前因酒後駕駛小客車違規而遭吊扣
    小客車普通駕駛執照，吊扣期間自98年10月6日起至99年10
    月5日止，而其駕駛DG-3410號自用小客車致生本案交通違規
    事件之日期，位於其駕駛執照經吊扣期間內等事實，業經受
    處分人自承在卷，並有受處分人之汽車駕照基本資料、臺北
    縣政府（現改制為新北市政府）警察局98年10月3日北縣警
    交大字第C0000000 0號舉發違反道路交通管理事件通知單、
    雲林縣警察局99年9月11日雲警交字第KAK077879號舉發違反
    道路交通管理事件通知單各1件附卷可憑。是受處分人本件
    駕駛自用小客車時間即99年9月11日，核屬上開小客車普通
    駕駛執照吊扣期間，至為明確。
  (三)道路交通管理處罰條例第68條，前於94年12月14日經修正公
    布，並自95年3月1日施行，修正前之道路交通管理處罰條例
    第68條規定：「汽車駕駛人，因違反本條例及道路交通安全
    規則之規定，受吊扣或吊銷駕駛執照處分時，吊扣或吊銷其
    持有各級車類之駕駛執照」，其立法意旨在於違規行為對道
    路交通秩序之維持及道路交通安全已生較大之影響，故規定
    吊扣或吊銷其持有各級車類之駕駛執照，以限制其繼續駕車
    行駛道路之權利，其係屬駕駛行為之限制，並不因所持駕駛
    執照種類不同而有所差異。雖該條文於99年5月5日（抗告意
    旨誤載為100年1月19日）再經修正公布，修正後之該條文第
    1項規定：「汽車駕駛人，因違反本條例及道路交通安全規
    則之規定，受吊銷駕駛執照處分時，吊銷其持有各級車類之
    駕駛執照」，其立法理由略以：「原條文將違法或違規駕駛
    人所持有各級車類之駕駛執照一併吊扣或吊銷，失之過酷，
    影響人民工作及生活甚鉅，爰修正之」等語。故依修正後道
    路交通管理處罰條例第68條之規定觀之，受吊扣駕駛執照處
    分，不再吊扣其持有各級車類之駕駛執照，僅於受吊銷駕駛
    執照處分時，始吊銷其持有各級車類之駕駛執照，而限縮修
    正前條文之適用範圍，即受吊扣駕駛執照處分，不在本條規
    定適用之列。是依上開規定受吊銷駕照處分者，仍維持吊銷
    其持有各級車類之駕駛執照，至於受吊扣駕照處分者，則僅
    吊扣其違法或違規當時所駕駛車輛之駕駛執照，不再吊扣其
    持有各級車類之駕駛執照，其理甚明。基此，因本件受處分
    人係違反道路交通管理處罰條例第21條第1項第5款之規定，
    該項之法律效果為吊銷各級車類之駕駛執照，並非僅吊銷其
    違法或違規當時所駕駛車輛之駕駛執照，此乃法律特別規定
    違規人受吊銷駕駛執照處分時之法律效果，原處分機關尚無
    裁量權限予以限縮。故依據上開說明，受處分人所為前揭異
    議理由，即於法難認有據。雖受處分人所述生活困境、家計
    負擔等情，其情確實可憫，惟依現行法律尚無其他可免受處
    罰之規定，從而，原處分機關據以裁罰，於法並無不合。
  (四)雖抗告意旨另稱：99年5月5日（抗告意旨誤載為100年1月19
    日）修正公布之道路交通管理處罰條例第68條第2項規定：
    「領有汽車駕駛執照之汽車駕駛人，除駕駛聯結車、大客車
    、大貨車外之非其駕駛執照種類之車輛，違反本條例及道路
    交通安全規則之規定，應受吊扣駕駛執照情形時，無因而肇
    事致人受傷或重傷者，記違規點數五點。但一年內違規點數
    共達六點以上或再次應受吊扣駕駛執照情形者，併依原違反
    本條例應受吊扣駕駛執照處分規定，吊扣其駕駛執照。」云
    云。然查，該條項條文，乃針對領有聯結車、大客車、大貨
    車汽車駕駛執照者，若駕駛聯結車、大客車、大貨車外之車
    輛（例如領有聯結車駕照，但駕駛小客車），違反該條例及
    道路交通安全規則之規定，應受吊扣駕駛執照情形時，無因
    而肇事致人受傷或重傷者，記違規點數五點。但一年內違規
    點數共達六點以上或再次應受吊扣駕駛執照情形者，併依原
    違反本條例應受吊扣駕駛執照處分規定，吊扣其其聯結車、
    大客車、大貨車駕駛執照而言。惟查，本案受處分人原領有
    大貨車普通駕駛執照，前因酒後駕駛小客車違規而遭吊扣小
    客車普通駕駛執照，吊扣期間自98年10月6日起至99年10月5
    日止，竟於吊扣駕照期間之99年9月11日15時10分，違規駕
    駛DG-3410號自用小客車致生本案交通違規事件，有如前述
    ，應核屬該當道路交通管理處罰條例第21條第1項第5款、第
    4項後段、第67條第3項：「汽車駕駛人，駕駛執照吊扣期間
    駕駛小型車或機器腳踏車，處6,000元以上12,000元以下罰
    鍰，並當場禁止其駕駛及吊銷其駕駛執照，且1年內不得考
    領駕駛執照之情形至明。抗告意旨援引與不案殊異之規定作
    為抗辯之理由，顯不足採。
六、受處分人本件違規事實明確，原處分機關依道路交通管理處
    罰條例第31條第1項、第21條第1項第5款、第4項後段、第67
    條第3項（裁決書漏載第21條第4項後段、第67條第3項）之
    規定，裁處受處分人罰鍰10,500元，吊銷駕駛執照，1年內
    不得考領駕駛執照，核無違誤。原法院經調查後，認，本件
    異議為無理由，即屬正確。受處分人飾詞提起抗告，為無理
    由，應予駁回。
七、據上論斷，依道路交通管理處罰條例第89條、道路交通事件
    處理辦法第25條、刑事訴訟法第412 條，裁定如主文。
中    華    民    國   100    年    7     月    15    日
            刑事第二十庭  審判長法  官  周盈文
                                法  官  詹駿鴻
                                法  官  林海祥
以上正本證明與原本無異。
不得再抗告。
                                書記官  林初枝
中    華    民    國   100    年    7     月    15    日